臺灣嘉義地方法院民事判決　　　 101年度簡上字第63號
上　訴　人　許美霞
被上訴人　　黃秀華
上列當事人間請求撤銷調解事件，上訴人對於民國101年5月23日
本院嘉義簡易庭年度101簡字第嘉簡字第124號第一審判決提起上
訴，本院合議庭於民國101年8月22日言詞辯論終結，判決如下：
    主      文
上訴駁回。
第二審訴訟費用由上訴人負擔。
    事實及理由
一、上訴人除援引原審所為陳述外，並補稱：
  (一)兩造雖經鈞院以100年度嘉簡移調字第124號（原案號：100
    年度嘉簡字第645號）請求給付貨款事，雙方以新臺幣（下
    同）11萬8000元成立調解，然兩造間並無債權債務關係存在
    ，此於被上訴人向鈞院聲請核發100年度司促字第11877號支
    付命令時，上訴人即具狀聲明異議，原審傳訊證人即調解委
    員黃秀敏到庭證稱：「調解應該是就兩造間的債務問題來處
    理，我們不會去調解第三人的問題。我也不知道原告他有無
    在上班，怎麼會跟他講說要和解才不會被扣薪水」、「我們
    就是幫兩造當事人協商解決債務，不可能去講到第三人的問
    題怎麼解決。」等語，亦證該調解委員誤以為被上訴人與債
    務人林柏、林四民間債權債務關係存在於被上訴人與上訴
    人間，積極遊說兩造和解，致上訴人主觀上陷於錯誤，因不
    願再至法院而與被上訴人達成和解，實際上並無為他人清償
    債務之意思。原調解事件承審法官於核定兩造調解成立前僅
    確認金額，並未查明被上訴人所主張之債權與上訴人無關，
    縱使上訴人有簽立連帶保證書，惟債務人林柏、林四民表
    示已清償其中5萬元，故被上訴人之債權已非11萬8000元。
  (二)又上訴人本身已負有其他債務，積欠銀行及民間借款，並按
    月償還中，倘遭被上訴人強制執行扣薪3分之1，勢無法維持
    生活而須毀諾，上訴人依法聲請債務更生，而被上訴人之前
    述債權，非屬有擔保或優先權之債權，故依消費者債務清理
    條例第48條第2項規定，若法院裁定上訴人開始更生程序，
    則被上訴人對上訴人不得開始或繼續訴訟及強制執行程序等
    語，並聲明：原判決廢棄、鈞院100年度嘉簡移調字第124號
    成立之調解，應予撤銷；第一、二審訴訟費用由被上訴人負
    擔（原審為上訴人敗訴之判決，上訴人不服提起上訴）。
二、被上訴人除引用原審陳述及抗辯外，並略以：被上訴人前對
    上訴人之子林柏提出詐欺告訴，上訴人於該詐欺案件庭外
    ，已同意為本件債務之連帶保證人，並簽立連帶保證書，其
    即有清償債務之責。嗣經調解委員之調解成立，上訴人係基
    自由意志在調解文件上簽章，現竟訴請撤銷調解，顯無撤銷
    調解之法定原因，而原審傳訊證人黃秀敏到庭證述明確，其
    係基於調解職責進行調解協商，並無上訴人所稱「誤以為」
    之情形，上訴人本有清償債務之責，何有陷於錯誤；又被上
    訴人受讓第三人友成化工股份有限公司之債權，而訴外人林
    柏、林四民並未向被上訴人清償本件債務中之5萬元，因
    訴外人林柏在監執行中，訴外人林四民躲債而均未清償分
    文，上訴人之上訴，顯無理由等語，資為抗辯，並聲明：上
    訴駁回、第二審訴訟費用由上訴人負擔。
三、本件被上訴人前以上訴人積欠其債務11萬8000元及法定遲延
    利息為由，聲請核發支付命令，本院以100年度司促字第118
    77號核發支付命令，惟上訴人提出異議後，本院以100年度
    嘉簡字第645號受理在案，嗣於100年12月22日前揭案件審理
    中，經以100年度嘉簡移調字第124號移付調解結果，上訴人
    願給付被上訴人11萬8000元、被上訴人其餘請求拋棄，而於
    同年12月22日成立調解（下稱系爭調解）等情，為兩造所不
    爭執，並有本院依職權調取前揭卷宗核閱無訛，固堪信屬實
    。
四、惟按，調解有無效或得撤銷之原因者，當事人得向原法院提
    起宣告調解無效或撤銷調解之訴；第500條至第502條及第50
    6條之規定，於前項情形準用之，民事訴訟法第416條第2項
    、第4項定有明文。又再審之訴，應於30日之不變期間內提
    起；前項期間，自判決確定時起算，判決於送達前確定者，
    自送達時起算，其再審之理由發生或知悉在後者，均自知悉
    時起算，但自判決確定後已逾5年者，不得提起，民事訴訟
    法第500條第1項、第2項亦有明文。依前揭規定，提起撤銷
    調解之訴，應於調解成立後30日之不變期間內提起。若逾此
    30日之不變期間始提起訴訟者，則依同條第4項準用民事訴
    訟法第502條第1項規定，其訴即不合法，法院應以裁定駁回
    之。經查：
  (一)本件上訴人固主張其於100年12月22日簽立系爭調解書，係
    因該調解委員黃秀敏誤以為被上訴人與債務人林柏、林四
    民間債權債務關係存在於被上訴人與上訴人間，積極遊說兩
    造和解，致上訴人主觀上陷於錯誤，因不願再至法院而與被
    上訴人達成和解，實際上並無為他人清償債務之意思，而原
    調解事件承審法官於核定兩造調解成立前僅確認金額，並未
    查明被上訴人所主張之債權與上訴人無關，故系爭調解書有
    得撤銷之原因，而提起撤銷調解之訴云云。然本院參以系爭
    調解書係兩造於100年12月22日在本院嘉義簡易庭民事調解
    處調解成立所簽立，嗣仍由本院簡易庭法官再度開庭調解，
    並確認兩造有成立調解之真意後，始予核定，此有本院100
    年度嘉簡移調字第124號100年12月22日調解程序筆錄在卷可
    佐（見該卷第17、18頁）。足認前揭案件經法院核定調解成
    立前，亦經由本院簡易庭法官確認兩造當事人之成立調解真
    意無訛。
  (二)次查，本院100年度嘉簡移調字第124號100年12月22日調解
    筆錄已於101年1月6日送達上訴人收受，此有送達證書附於
    該審卷內可稽。顯見上訴人所主張之前述其主觀上陷於錯誤
    之情事，均係於調解成立或收受送達時所已知悉甚明，並無
    知悉在後之情形可言。惟上訴人竟遲至101年2月29日始具狀
    向本院提起本件撤銷調解之訴（見原審卷第2頁之民事起訴
    狀上本院之收狀章戳），揆諸前揭規定，上訴人顯已遲誤應
    於該調解筆錄送達後30日內提起撤銷調解之訴之不變期間，
    故其提起本件撤銷調解之訴，自難認合法。
  (三)至上訴人另主張縱其有簽立連帶保證書，惟債務人林柏、
    林四民表示已清償其中5萬元，故被上訴人之債權已非11萬
    8000元乙節，然此已為被上訴人所否認，上訴人復未能提出
    任何事證，以證明其等已有清償5萬元之事實，及上訴人復
    主張其聲請債務更生，故依消費者債務清理條例第48條第2
    項規定，若法院裁定上訴人開始更生程序，則被上訴人對上
    訴人不得開始或繼續訴訟及強制執行程序等情，惟未據其提
    出已聲請更生之任何事證，而經本院向民事紀錄科查詢結果
    ，並無上訴人已依消費者債務清理條例規定為聲請之民事事
    件繫屬，亦有本院民事紀錄科查詢表2份附卷可憑（見本院
    卷第14、32頁）。是以，上訴人此部分主張，均無足取，附
    此敘明。
五、末按「原判決依其理由雖屬不當，而依其他理由認為正當者
    ，應以上訴為無理由。」民事訴訟法第436條之1第3項、第4
    49條第2項定有明文。本件上訴人遲至101年2月29日始向原
    審提起本件撤銷調解之訴，已詳見上述，顯逾首揭不變期間
    ，原審本應認上訴人之訴為不合法，以裁定駁回之，始為適
    法，而原審以上訴人之訴為無理由，以判決駁回，雖有未當
    ，然與上訴人應受駁回其訴裁判之結果並無不同，仍應認本
    件上訴為無理由。上訴論旨，徒以前述之理由指摘原判決不
    當，聲明廢棄，非有理由，應予駁回其上訴。
六、本件事證已臻明確，兩造其餘主張及攻擊防禦方法與證據，
    經本院斟酌後，與本件裁判結果已不生影響，故不一一論列
    ，附此敘明。
七、據上論結，本件上訴為無理由，應依民事訴訟法第436條之1
    第3項、第449條第2項、第78條，判決如主文。
中    華    民    國  100     年    8     月    29    日
                  民事第一庭審判長法  官  林芮伶
                                  法  官  陳卿和
                                  法  官  李文輝
以上正本係照原本作成。
本判決不得上訴。
中    華    民    國   101    年    8     月    29    日
                                  書記官  王博昭